【裁判字號】    98,簡,254
【裁判日期】    990128
【裁判案由】    地價稅
【裁判全文】
高雄高等行政法院簡易判決
                                       98年度簡字第254號
原      告  甲○○
被      告  高雄市稅捐稽徵處
代  表  人  乙○○  處長
上列當事人間地價稅事件，原告不服高雄市政府中華民國98年10
月12日高市府法一字第0980059464號訴願決定，提起行政訴訟，
本院判決如下：
    主  文
原告之訴駁回。
訴訟費用由原告負擔。
    事實及理由
一、事實概要︰
    緣原告所有坐落高雄市楠梓區○○○○段651-4地號土地，面
    積127平方公尺（下稱系爭土地），原經被告所屬楠梓分處
    （下稱楠梓分處）課徵田賦（自民國76年第2期停徵），嗣
    該分處執行97年度地價稅清查時，發現系爭土地地上建有房
    屋（門牌號碼：高雄市○○路977巷7號及9號），並未作農
    業用地使用，且土地使用分區於71年起已由住宅區變更為商
    業區，乃函詢高雄市政府工務局，查得系爭土地於89年起即
    屬公共設施已完竣地區，不符合土地稅法第22條第1項第2款
    課徵田賦之規定，乃核定應自90年起改按一般用地稅率課徵
    地價稅，並補徵93年至97年地價稅，每年稅額均為新台幣（
    下同）8,128元，合計40,640元。原告不服，申請復查，未
    獲變更，提起訴願，亦遭決定駁回，遂提起本件行政訴訟。
二、本件原告主張︰依稅捐稽徵法第21條第1項第3款規定未於規
    定時間內申報，或故意以詐欺或其他不正當方法逃漏稅捐者
    ，其核課期間為7年。本件核課期間已超過7年，被告一直以
    係在核課期間內發現而予課稅，顯然對核課期間有所誤判，
    本件核課期間最早應為71年12月30日起課地價稅，最晚也應
    在86年7月22日起課地價稅，被告97年始核課顯然已違反稅
    捐稽徵法之規定，其在核課期間發現未申報純屬謊言。按都
    市土地依土地稅法第22條第1項第2款規定課徵田賦者，須同
    時具備該土地係位於公共設施尚未完竣地區，及仍作農業用
    地使用等要件，本案公共設施僅施工到盛昌街，原告所居住
    之巷路政府單位從未動工建設任何公共設施，全部道路舖設
    、水溝水管皆由私人建造，因此公共設施已完竣仍有爭議，
    又本件原告房屋係家父建造之農舍，其他大片土地仍作農業
    使用種植花草樹木，此觀被告之勘測照片即知，因此又不符
    課徵地價稅之規定。故原告認為被告強行課徵地價稅，既霸
    道又違反稅捐稽徵法之規定等語。並聲明求為判決訴願決定
    及原處分均撤銷。
三、被告則以︰（一）原告所有系爭土地，原經楠梓分處課徵田
    賦，嗣該分處執行97年度地價稅稅地清查，經高雄市政府都
    市發展局及工務局分別函復，系爭土地於71年12月30日都市
    計畫由住宅區變更為商業區，於76年12月29日編定為第二種
    商業區，復於86年7月22日編定為第三種商業區，89年公共
    設施完竣。且經查該筆土地上之建物於61年即設有房屋稅籍
    ，是系爭土地已公共設施完竣，且早已未作農業使用。乃核
    定應自90年起改按一般用地稅率課徵地價稅，並依稅捐稽徵
    法第21條規定，補徵93年至97年期地價稅，於法並無不合。
    （二）次查依稅捐稽徵法第21條、第22條及土地稅法第40條
    規定，地價稅係依據地政機關編送之地價歸戶冊及地籍異動
    通知資料核定課徵之稅捐，故其核課期間為5年，自每年所
    屬徵期（每年11月1日至11月30日）屆滿之翌日（即12月1日
    ）起算。故本件90至92年地價稅已逾5年核課期間，93年地
    價稅則截至98年11月30日止始屆滿5年，被告於98年3月26日
    即發單補徵送達93至97年地價稅在案，自尚未逾越核課期限
    ，有楠梓分處98年3月26日高市稽楠字第0988904255號函及9
    3至97年地價稅繳款書附卷可證，是原告主張本案已逾7年核
    課時效，容對法令有所誤解，核無可採。（三）至於系爭土
    地是否為公共設施完竣地區及是否作農業使用乙節，依工務
    主管機關高雄市政府工務局97年11月11日高市工務工字第09
    70035335號函復說明二：「經現場勘查及綜理彙整資料認定
    總結如下：1043地號面臨之計劃道路盛昌街為水溝顯示『高
    市公物』，651、651-1、651-2、651-3、651-4、651-5等地
    號面臨加昌路977巷水溝顯示『高市公物』，656地號前為水
    工處89年開闢完成。電力部分：1043地號前94年，其餘地號
    前89年之電力管路埋設完成，可自計畫道路接通輸送。自來
    水部分：盛昌街67年，加昌路977巷81年管路埋設完成。是
    故，依法應認定該等筆土地皆為公共設施已完竣地區，完竣
    年度1043地號為94年，651、651-1、651-2、651-3、651-4
    、651-5、656地號為89年。」有該局函文及「申請認定公共
    設施完竣地區案各單位查證情形彙整一覽表」附卷可稽，足
    證系爭土地於89年即公共設施完竣。另原告對該局核認系爭
    土地為公共設施完竣地區不服，於98年4月1日向被告申請會
    勘，經被告於98年4月14日會同高雄市政府工務局、新建工
    程處及台灣電力公司等相關機關至現場勘查，經再次確認該
    筆土地於89年公共設施完竣無誤，此有楠梓分處函文及勘查
    案件查簽表附卷可證，是原告訴稱系爭土地公共設施尚未完
    竣，亦無可採。又按土地稅法第22條第1項規定，公共設施
    尚未完竣前，仍作農業用地使用之都市土地始有課徵田賦之
    適用。本件系爭土地早於61年即建有房屋，並辦理稅籍課稅
    ，另經現場勘查，該土地上除種植盆栽樹木外，並無栽種其
    他農作物，況該土地已公共設施完竣，縱使仍作農業使用，
    仍無課徵田賦之適用。（四）綜上所述，系爭土地既已未作
    農業使用，且已於89年公共設施完竣，自不符課徵田賦之要
    件，被告核定補徵核課期間內93年至97年地價稅，合計40,6
    40元，並無違誤等語，資為抗辯。並聲明求為判決駁回原告
    之訴。
四、本件如事實概要欄所載之事實，業經兩造分別陳述在卷，並
    有系爭土地登記資料、高雄市區土地卡、高雄市房屋稅籍登
    記表、房屋平面圖、房屋現值核計表、高雄市地籍地價地籍
    圖資料電傳資訊服務系統資料、楠梓分處98年3月26日高市
    稽楠字第0988904255號函、93至97年地價稅繳款書、楠梓分
    處98年4月14日土地稅勘查案件查簽表、現場照片等附於原
    處分卷可稽，洵堪認定。原告雖以前揭情詞資為爭執，惟查
    ：
（一）按「本法所稱都市土地，指依法發布都市計畫範圍內之土
      地。所稱非都市土地，指都市土地以外之土地。」「已規
      定地價之土地，除依第22條規定課徵田賦者外，應課徵地
      價稅。」「非都市土地依法編定之農業用地或未規定地價
      者，徵收田賦。但都市土地合於左列規定者亦同：‧‧‧
      二、公共設施尚未完竣前，仍作農業用地使用者。」「本
      法第22條第1項第2款所稱公共設施尚未完竣前，指道路、
      自來水、排水系統、電力等四項設施尚未建設完竣而言。
      前項道路以計畫道路能通行貨車為準；自來水及電力以可
      自計畫道路接通輸送者為準；排水系統以能排水為準。」
      分別為土地稅法第8條、第14條、第22條第1項第2款、土
      地稅法施行細則第23條第1項、第2項所明定。次按「稅捐
      之核課期間，依左列規定：‧‧‧二、依法應由納稅義務
      人實貼之印花稅，及應由稅捐稽徵機關依稅籍底冊或查得
      資料核定課徵之稅捐，其核課期間為5年。三、未於規定
      期間內申報，或故意以詐欺或其他不正當方法逃漏稅捐者
      ；其核課期間為7年。‧‧‧在前項核課期間內，經另發
      現應徵之稅捐者，仍應依法補徵或並予處罰，在核課期間
      內未經發現者，以後不得再補稅處罰。」稅捐稽徵法第21
      條定有明文。又「徵收田賦之土地，經稅地清查發現公共
      設施已完竣，應自何時改課地價稅一案，請查明公共設施
      完竣年期，並自完竣之次年期起改課地價‧‧‧。」亦經
      財政部81年11月25日台財稅第810870664號函釋在案。
（二）經查，原告所有系爭土地，原經楠梓分處課徵田賦，嗣該
      分處執行97年度地價稅稅地清查，發現系爭土地地上建有
      房屋，並未作農業用地使用，且土地使用分區於71年起已
      由住宅區變更為商業區，乃函詢高雄市政府工務局，查得
      系爭土地於89年起即屬公共設施已完竣地區，不符合土地
      稅法第22條第1項第2款課徵田賦之規定，乃核定應自90年
      起改按一般用地稅率課徵地價稅，並補徵93年至97年地價
      稅。原告雖爭執系爭土地是否為公共設施完竣地區仍有疑
      義，且係作農業使用云云。惟查，關於系爭土地是否公共
      設施完竣，楠梓分處函詢工務主管機關高雄市政府工務局
      ，經其以97年11月11日高市工務工字第0970035335號函復
      說明略以：「‧‧‧經現場勘查及綜理彙整資料認定總結
      如下：1043地號面臨之計劃道路盛昌街為水溝顯示『高市
      公物』，651、651-1、651-2、651-3、651-4、651-5等地
      號面臨加昌路977巷水溝顯示『高市公物』，656地號前為
      水工處89年開闢完成。電力部分：1043地號前94年，其餘
      地號前89年之電力管路埋設完成，可自計畫道路接通輸送
      。自來水部分：盛昌街67年，加昌路977巷81年管路埋設
      完成。是故，依法應認定該等筆土地皆為公共設施已完竣
      地區，完竣年度1043地號為94年，651、651-1、651-2、6
      51-3、651-4、651-5、656地號為89年。」並有「申請認
      定公共設施完竣地區案各單位查證情形彙整一覽表」附於
      原處分卷可稽，足證系爭土地於89年即公共設施完竣。另
      原告對該局核認系爭土地為公共設施完竣地區不服，而於
      98年4月1日向被告申請會勘，經被告所屬楠梓分處於98年
      4月14日會同高雄市政府工務局、新建工程處及台灣電力
      公司、台灣自來水公司等相關機關及單位至現場勘查，經
      再次確認該筆土地於89年公共設施完竣無誤，此有楠梓分
      處98年4月14土地稅勘查案件查簽表、現場照片等附原處
      分卷可證，是原告訴稱系爭土地公共設施尚未完竣，並無
      可採。又按土地稅法第22條第1項第2款規定，公共設施尚
      未完竣前，仍作農業用地使用之都市土地始有課徵田賦之
      適用。本件系爭土地早於61年即建有房屋，並辦理稅籍課
      稅，該土地上除種植盆栽樹木外，並無栽種其他農作物，
      有現場照片可稽，另高雄市政府都市發展局亦就系爭土地
      之土地使用現況，於98年4月22日以高市都發開字第09800
      05641號函復楠梓分處略以：「‧‧‧本市○○區○○段4
      小段651地號等7筆土地於民國71年12月30日將住宅區變更
      為商業區，於民國76年12月29日編定為第二種商業區，於
      民國86年7月22日編定為第三種商業區。」足見系爭土地
      顯未作農業用地使用。況該土地已公共設施完竣，縱使仍
      作農業使用，仍無課徵田賦之適用，尚與土地稅法第22條
      第1項第2款有關課徵田賦之要件不符，被告依法核課地價
      稅，並無違誤，原告執此爭執，亦無可採。
（三）又原告指稱被告對於核課期間有所誤判乙節。按稅捐稽徵
      法第21條、第22條及土地稅法第40條規定，地價稅係依據
      地政機關編送之地價歸戶冊及地籍異動通知資料核定課徵
      之稅捐，故其核課期間為5年，自每年所屬徵期（每年11
      月1日至11月30日）屆滿之翌日（即12月1日）起算。查本
      件係被告所屬楠梓分處執行97年地價稅清查時，始發現系
      爭土地自89年起屬公共設施已完竣地區，被告乃依財政部
      81年11月25日台財稅第810870664號函釋有關徵收田賦之
      土地，經稅地清查發現公共設施已完竣，應自完竣之次年
      期起改課地價稅之意旨，核定系爭土地應自90年起（即公
      共設施完竣之次年期起）改按一般用地稅率課徵地價稅。
      又查系爭土地於61年即建有房屋2戶（門牌號碼：高雄市
      ○○路977巷7號及9號），土地使用分區亦於71年起由住
      宅區變更為商業區，是系爭土地顯未作農業用地使用，且
      原告亦未提出系爭土地供作農業用地使用之資料予以佐證
      ，故與土地稅法第22條第1項第2款之規定不符，被告乃依
      稅捐稽徵法第21條有關稅捐稽徵機關依稅籍清冊或查得資
      料核定課徵之稅捐，其核課期間為5年。且在該核課期間
      內，經另發現應徵之稅捐者，仍應依法補徵之規定，核定
      系爭土地應補徵自97年起回溯5年之地價稅，故本件90至
      92年地價稅已逾5年核課期間，93年地價稅則截至98年11
      月30日止始屆滿5年，被告乃於98年3月26日發單補徵系爭
      土地93至97年地價稅，揆諸上開規定，尚未逾越核課期限
      。又系爭土地係於89年起始屬公共設施已完竣地區，故應
      自90年起課徵地價稅，至於71年至86年並無課徵地價稅之
      問題，是原告主張︰本件核課期間最早應為71年12月30日
      起課地價稅，最晚也應在86年7月22日起課地價稅，被告
      97年始核課地價，顯然已超過7年，其課稅處分違反稅捐
      稽徵法規定云云，尚有誤解，核不足採。
五、綜上所述，原告前揭主張既不可採。從而，被告核定原告所
    有系爭土地應自90年起改按一般用地稅率課徵地價稅，並補
    徵93年至97年地價稅，合計40,640元，並無違誤；復查決定
    及訴願決定遞予維持，亦無不合；原告起訴意旨求為均予撤
    銷，為無理由，應予駁回。並不經言詞辯論為之。
六、據上論結，本件原告之訴為無理由，依行政訴訟法第233條
    第1項、第236條、第98條第1項前段，判決如主文。
中    華    民    國    99    年     1    月   28     日
                  高雄高等行政法院第一庭
                                  法  官  呂 佳 徵
以上正本係照原本作成。
如不服本判決，應於送達後20日內，向本院提出上訴狀並表明上
訴理由，如於本判決宣示後送達前提起上訴者，應於判決送達後
20日內補提上訴理由書（須按他造當事人人數附繕本）。
中    華    民    國    99    年     1    月   28     日
                                  書記官  李 建 霆
附註：
行政訴訟法第235條（第1項、第2項）：
對於適用簡易程序之裁判提起上訴或抗告，須經最高行政法院之
許可。
前項許可，以訴訟事件所涉及之法律見解具有原則性者為限。


司法院資訊處製作；財團法人民間司法改革基金會備份。
